臺灣臺北地方法院民事判決
110年度訴字第4856號
原      告  陳幼英  
            李闢澐  
被      告  葉守真  

訴訟代理人  葉東龍律師
上列當事人間請求返還所有物等事件，本院於民國111年1月27日
言詞辯論終結，判決如下：
    主      文
原告之訴及假執行之聲請均駁回。
訴訟費用由原告負擔。
    事實及理由
壹、程序方面
　　按不變更訴訟標的，而補充或更正事實上或法律上之陳述者
    ，非為訴之變更追加，民事訴訟法第256條定有明文。查原
    告起訴時關於請求被告返還金飾之聲明原為：被告應返還原
    告所暫時託管之金飾紀念品（見本院卷第11頁）；嗣經本院
    闡明後，於民國110年8月17日具狀更正為：被告應返還原告
    如原證據九所示之金飾紀念品共12件（下稱系爭金飾，見本
    院卷第67頁），經核原告上開所為並未變更訴訟標的，僅變
    更其事實上之陳述，依前開規定，非為訴之變更或追加，合
    先敘明。
貳、實體方面
一、原告主張：
（一）被告與訴外人李谿翔即原告之子前於95年1月26日結婚，
      婚後預計於99年5月20日以被告名義購置門牌號碼桃園市○
      ○區○○路00號15樓房屋（下稱系爭房屋）。被告斯時為籌
      措系爭房屋頭期款，向伊等借款新臺幣（下同）30萬元，
      並言明3日後必定歸還，伊等乃於99年4月22日依被告指示
      ，將30萬元（下稱系爭款項）匯入訴外人葉眉青即被告之
      姐土地銀行帳號0000-0000-0000號帳戶（下稱系爭土銀帳
      戶）。嗣被告未經李谿翔同意出售系爭房屋，獲利千餘萬
      元，被告自應返還系爭款項。
（二）系爭金飾紀念意義重大，乃李谿翔滿月、周歲以及每年生
      日時父母及親戚、長輩所贈。伊等於被告與李谿翔結婚時
      ，將已為李谿翔保管27年之系爭金飾交給被告保管，保管
      條件乃為被告應具有李谿翔配偶身分關係。而被告與李谿
      翔已於109年12月31日離婚，被告自應返還系爭金飾。
（三）爰依兩造間之消費借貸法律關係以及所有物返還請求權，
      提起本件訴訟等語。並聲明：
　　1.被告應給付原告30萬元，及自起訴狀繕本送達翌日起至清
      償日止，按週年利率5％計算之利息；
　　2.被告應返還原告如原證據九所示之系爭金飾；
　　3.願供擔保，請准宣告假執行。
二、被告則以：
（一）關於系爭款項：伊否認兩造間有系爭款項之消費借貸關係
      存在，原告應就兩造間有借貸意思表示合致乙節負舉證責
      任。依原告之主張，原告於交付伊系爭款項十年後始向伊
      請求返還，不合常情。且倘斯時被告與李谿翔因購屋需求
      而向原告借款，照理應由李谿翔出面為之。況匯款之原因
      多端，不能僅因系爭房屋登記為伊名義，或系爭款項係匯
      入葉眉青所有之系爭土銀帳戶，即遽認伊與原告間就系爭
      款項成立消費借貸關係。
（二）關於系爭金飾：原告並未表明系爭金飾之特定品名、項目
      及數量，難謂已特定給付範圍。且原告李闢澐亦非系爭金
      飾所有權人，不具有本件原告地位等語。
（三）並聲明：
　　1.原告之訴駁回；
　　2.如受不利判決，願供擔保，請准宣告免為假執行。
三、經查，原告主張被告與李谿翔於95年1月6日結婚；原告陳幼
    英於99年4月22日匯款30萬元至系爭土銀帳戶以支付系爭房
    屋價款；系爭房屋於99年5月20日以買賣為原因登記為被告
    所有，嗣於107年11月19日賣出登記予他人；系爭房屋於上
    開期間由被告、李谿翔、李谷凌即被告與李谿翔之女3人使
    用等情，業據其提出99年4月22日匯款申請書（下稱系爭匯
    款單）、桃園市地籍異動索引、建物登記謄本、蘆竹光明郵
    局107號存證信函、臺灣桃園地方法院107年度家親聲抗字第
    82號裁定在卷為證（見本院卷第17-23、31-33、107-122頁
    ），且為被告所不爭執，應堪信為真實。
四、得心證之理由
　　原告主張被告應返還系爭款項、系爭金飾等情，為被告所否
    認，並以前詞置辯。茲就本件爭執事項及本院判斷，分述如
    下：
（一）原告未能證明兩造間就系爭款項之交付有借貸意思表示合
      致，原告此部分之請求為無理由：
　　1.按稱消費借貸者，於當事人間必本於借貸之意思合致，而
      有移轉金錢或其他代替物之所有權於他方之行為，始得當
      之。是以消費借貸，因交付金錢之原因多端，除有金錢之
      交付外，尚須本於借貸之意思而為交付，方克成立。倘當
      事人主張與他方有消費借貸關係存在者，自應就該借貸意
      思互相表示合致及借款業已交付之事實，均負舉證之責任
      ，其僅證明有金錢之交付，未能證明借貸意思表示合致者
      ，仍不能認為有該借貸關係存在（最高法院98年度台上字
      第1045號判決意旨參照）。復按民事訴訟如係由原告主張
      權利者，應先由原告負舉證之責；若原告先不能舉證，以
      證實自己主張之事實，則被告就其抗辯事實即令不能舉證
      ，或其所舉證據尚有疵累，亦應駁回原告之請求（最高法
      院110年度台上字第1096號判決意旨參照）。本件原告依
      消費借貸之法律關係，請求被告返還系爭款項等情，為被
      告所否認，依上開說明，原告自應就兩造間於99年4月22
      日有借貸系爭款項之合意乙節負擔舉證責任。
　　2.經查，陳幼英於99年4月22日將系爭款項匯入系爭土銀帳
      戶，並用以支付系爭房屋價款，且系爭房屋嗣登記為被告
      所有，並由被告與李谿翔、李谷凌占有、使用等情，為兩
      造所不爭執，衡以被告自承葉眉青向與陳幼英無金錢往來
      （見本院卷第153頁），堪認原告主張陳幼英前開匯款係
      依被告之指示所為等語，應為真實。依此，陳幼英確有將
      系爭款項之金錢交付予被告乙節，應可認定。惟原告雖主
      張兩造間就系爭款項有消費借貸關係存在，並提出系爭匯
      款單為證（見本院卷第17頁），然而交付金錢之原因多端
      ，殊難僅憑系爭匯款單即認兩造斯時確有消費借貸之意思
      表示合致，仍應參酌其他客觀事證，始足認定。而原告自
      陳：原告對被告購屋資助共300多萬，其中有借有送，送
      的部分是103年3月28日原告為李谿翔購買的保險到期，保
      險公司於當日將202萬1,589元匯入李谿翔銀行帳戶內，同
      年3月31日李谿翔即將194萬匯入被告銀行帳戶，但因為原
      告當時只願意資助被告130萬元，被告遂於同年4月1日將
      差額70萬元匯回陳幼英銀行帳戶等語（見本院卷第77頁）
      ，並提出匯款紀錄為證（見本院卷第181-183頁），惟衡
      諸常理，依原告之主張，既然系爭款項及前開保險金差額
      均係原告作為資助被告購屋款之用，倘被告確有於99年4
      月22日以購屋款為由向原告借貸系爭款項，原告理應於嗣
      後要求被告返還前開保險金差額時，併予結算扣除，否則
      僅係徒增陳幼英與被告間金錢往來之複雜性，是原告主張
      系爭款項係基於兩造間就購屋款之借貸意思表示合致所為
      乙情，已屬有疑。況原告既主張被告向其借款時言明3日
      後必當還款，此為原告當時願意借款予被告之原因（見本
      院卷第11頁），原告卻始終未予催討，經十年後始提起本
      件訴訟訴請返還，亦核與常情未合。原告復未提出其他證
      據證明兩造間就系爭款項之交付係本於借貸之意思表示合
      致，依上開說明，本院尚難認定兩造間就系爭款項有原告
      所主張之借貸關係存在。是原告此部分之主張，為無理由
      。
（二）原告請求被告返還系爭金飾，亦無理由：
　　1.按所有人對於無權占有或侵奪其所有物者，得請求返還之
      ，民法第767條第1項前段定有明文。復按當事人主張有利
      於己之事實者，就其事實有舉證之責任，民事訴訟法第27
      7條前段亦有明文。本件原告請求被告返還系爭金飾，自
      應由原告為系爭金飾所有人、被告為系爭金飾現占有人，
      以及被告係無權占有等節負擔舉證責任。
　　2.原告主張其為系爭金飾所有人，於被告與李谿翔結婚時交
      付被告保管，被告現應返還系爭金飾等情，固據其提出與
      系爭金飾成對、另屬原告之女所有之金飾照片為證（見本
      院卷第43-45頁）。惟查，原告於起訴狀自陳：系爭金飾
      均係李谿翔滿月、周歲及每年生日時，父母、親戚長輩所
      贈等語（見本院卷第11頁）；陳幼英復於準備程序中陳明
      ：（法官問：金飾交付予被告前，是何人購買？）金飾都
      是我在保管，是其他親友在李谿翔小時候贈送給他的等語
      （見本院卷第150頁），則系爭金飾之所有權人是否確為
      原告，即屬有疑。且原告此部分之請求，亦為被告所否認
      ，原告自應就被告現為無權占有系爭金飾之人等事實負擔
      舉證責任，惟原告迄今未對此提出任何證據以實其說，自
      難為對原告有利之認定。是原告此部分之主張，亦無所據
      。
五、綜上所述，原告基於民法消費借貸之法律關係以及所有物返
    還請求權，請求被告返還系爭款項本息及系爭金飾，為無理
    由，應予駁回。原告之訴既經駁回，其假執行之聲請，亦失
    所依據，併予駁回。
六、本件事證已臻明確，兩造其餘攻防方法及所提證據，經本院
    斟酌後，核與判決結果不生影響，爰不予逐一論述，併此敘
    明。
七、訴訟費用負擔之依據：民事訴訟法第78條。
中　　華　　民　　國　　111 　年　　2 　　月　　24　　日
                  民事第二庭  審判長法　官　林鈺琅
　　　　　　　　　　　　　　　　　　法　官　蔡英雌
　　　　　　　　　　　　　　　　　　法　官　郭子彰
以上正本係照原本作成。
如對本判決上訴，須於判決送達後20日內向本院提出上訴狀。如
委任律師提起上訴者，應一併繳納上訴審裁判費。
中　　華　　民　　國　　111 　年　　2 　　月　　24　　日
　　　　　　　　　                  書記官  李真萍